臺灣高等法院刑事判決　　　　　　　　96年度上訴字第2064號
上　訴　人　臺灣臺北地方法院檢察署檢察官
上　訴　人
即　被　告　丙○○
　　　　　　　　　　　號2樓
選任辯護人　陳由詮律師
被　　　告　丁○○
　　　　　　乙○○
上列上訴人因被告違反著作權法案件，不服臺灣臺北地方法院95
年度訴字第729號，中華民國96年4月9日第一審判決（起訴案號
臺灣臺北地方法院檢察署95年度偵字第1180、8317號），及移送
併案審理（臺灣臺北地方法院檢察署95年度偵字第25188號）提
起上訴，本院判決如下：
    主  文
原判決關於丙○○部分撤銷。
丙○○共同以犯意圖銷售而擅自以重製之方法侵害他人之著作財
產權之罪為常業，處有期徒刑壹年；減為有期徒刑陸月。扣案「
李昌鎬兒童圍棋系列3初級上」貳本、「李昌鎬兒童圍棋系列3初
級上」封面捌佰伍拾張、「李昌鎬兒童圍棋系列3初級1」之製版
底片壹捲及「李昌鎬兒童圍棋系列3初級1」、「李昌鎬兒童圍棋
系列3初級2」、「李昌鎬兒童圍棋系列3初級3」之封面壹張均沒
收。
其他上訴駁回。
    事  實
一、丙○○明知如附表編號1、2、3、6、8至13所示10種書籍之
    著作財產權，為韓國茶山出版社所有，並專屬授權凡異文化
    事業有限公司（下稱凡異公司）獨家在臺灣翻譯出版上開書
    籍，任何人未經凡異公司之同意或授權，不得擅自重製及散
    布侵害著作財產權之重製物。詎丙○○與陳玠均（另案由臺
    灣板橋地方法院審理中）許裕基、沈黃貴琴（二人均另由檢
    察官為緩起訴處分）竟共同基於意圖銷售而擅自重製他人之
    著作物、散布侵害著作權之物以及行使偽造私文書之概括犯
    意聯絡，自民國94年3月間起至95年1月中旬止，由丙○○取
    得並提供上開凡異公司出版之著作物（含封面、封底版權頁
    ），推由陳玠均負責重製，即陳玠均將丙○○處取得之上開
    著作及封面，交由知情之「欣緯彩色製版有限公司」（下稱
    欣緯公司）負責人許裕基自封面起逐頁照相製版，陳玠均取
    得製版成品後，先行印刷並將印刷完畢之封面交予知情「九
    隆紙器有限公司」（下稱九隆公司）之負責人沈黃貴琴上光
    ，陳玠均再將上光完畢之封面及印刷完成之內頁送交不知情
    之世偉打字印刷有限公司（下稱世偉公司）負責人丁○○，
    及該公司工廠負責人乙○○等2人（2人另為無罪判決）裝訂
    ，而以每本成本新臺幣（下同）60元之價格，多次擅自重製
    凡異公司發行之上開著作物，且同時因重製封底之版權頁而
    連續偽造凡異公司名義編輯出版書籍之私文書。二人並明知
    所擅自重製之上述書籍為侵害凡異公司著作財產權之著作物
    ，竟推由丙○○以每本80元、90元不等之價格，於上述期間
    先後多次散布販售予不特定之消費者牟利，以此方式侵害凡
    異公司之著作財產權，恃以為常業。亦同時因出售交付而連
    續多次行使上揭偽造凡異公司名義之私文書。嗣於95年1月2
    日下午2時30分許，經警前往台北市○○區○○街185巷85號
    1 樓世偉公司工廠執行搜索，扣得「李昌鎬兒童圍棋系列3
    初級（上）」2本、「李昌鎬兒童圍棋系列3初級（上）」封
    面850張。另於95年1月5日12時30分許及同日下午1時30分許
    ，為警在欣緯公司及九隆公司搜索，扣得「李昌鎬兒童圍棋
    系列3初級1」之製版底片1捲，及「李昌鎬兒童圍棋系列3初
    級1」、「李昌鎬兒童圍棋系列3初級2」、「李昌鎬兒童圍
    棋系列3初級3」之封面1張，始查悉上情。
二、案經凡異公司訴由臺北市政府警察局萬華分局報告臺灣臺北
    地方法院檢察署檢察官偵查起訴及訴請臺灣板橋地方法院檢
    察署檢察官移送併辦。
    理  由
壹、有罪部分
一、上訴人即被告丙○○、辯護人及檢察官對本院下列作為得心
    證依據之各項證據資料，均未爭執證據能力，本院審酌各項
    證據依作成時之狀況，並無不適當之情事，依刑事訴訟法第
    159條之5規定，均得作為證據。
二、訊據被告丙○○就上揭事實，坦承有重製及販賣重製物暨行
    使偽造私文書犯行，惟就附表編號8至13部分，抗辯告訴人
    出版該等6本書係在效期之外（即依告訴人與原著作茶山公
    司所立契約，應在93年出版，惟告訴人上開書籍並未依約在
    93年出版，而係在94年間始出版，告訴人之出版未取得合法
    之授權）；復辯以其並未犯常業罪云云。經查：
(一)、上揭意圖銷售擅自重製、明知為侵害著作權之物而銷售散布
    及行使偽造私文書之事實（附表編號1、2、3、6），業經被
    告丙○○於本院審理中坦白不諱，核與告訴代理人甲○○於
    警詢中之指述、以及其以證人身分於原審審理中結證，證人
    丁○○、陳玠均、許裕基於原審審理中具結證述之情節相符
    （分見原審95年10月4日及96年2月6日審判筆錄）。扣案之
    擅自重製「李昌鎬兒童圍棋系列3初級（上）」之成品2本，
    業已裝訂完成，封面均載有理藝出版社，內頁均有發行人凡
    異文化事業有限公司之版權頁一情，亦經原審勘驗無誤，有
    原審95年6月15日95年度訴字第729號違反著作權法案件勘驗
    筆錄（見原審卷一第32至39頁）可參，被告偽造告訴人名義
    文書一節，至為顯然。告訴人擁有附表所示文字著作之著作
    財產權一節，有圖書出版合同書、翻譯出版合同、韓文契約
    、韓文公證書並經我國外交部駐韓國台北代表部認證存原審
    卷可佐。並有證人許裕基提供之丙○○重製、販賣之非法重
    製物及其數量、日期之資料表（見臺灣板橋地方法院檢察署
    95年度他字第2428號第38至42頁）及告訴人提出之「根據被
    告丙○○之印書製版廠許裕基交來之記載，齊某觸犯著作權
    法書籍共13種」資料明細（見原審卷一第103-2頁）在卷及
    「李昌鎬兒童圍棋系列3初級上」2本、「李昌鎬兒童圍棋系
    列3初級上」封面850張、「李昌鎬兒童圍棋系列3初級1」之
    製版底片1捲及「李昌鎬兒童圍棋系列3初級1」、「李昌鎬
    兒童圍棋系列3初級2」、「李昌鎬兒童圍棋系列3初級3」之
    封面1張扣案可證。
(二)、另查：告訴代理人業於原審提出附表編號8至13所示之6本書
    籍之圖書出版合同書及附件，合同日期為2003年（即92年）
    7月5日。該合同並經韓國公證人公證且經我國駐韓國代表處
    認證一節，有上開合同書公證書及認證書附原審卷可查。惟
    上開合同上載明上開版權合約之書名輕鬆入門2卷、圍棋基
    礎速成2卷、中級圍棋速成2卷六本書籍著作財產權人茶山出
    版社，授權告訴人獨家發行翻譯出版權，依該合同第3條約
    定，翻譯出版有效期為3年，則告訴人之出版權，依此核算
    即應至95年7月5日止，而該合同，固有約定告訴人所簽訂之
    圖書應在2004年（即93年）內出版，且合同第3條有約定，
    如無特別事由，可不經通報自動延長。如違反合同時可通報
    解除等（見原審卷二第153頁）。依告訴人與韓國茶山出版
    社之合同，告訴人若未按時出版固可經通告解除合同，而告
    訴人之上開六本書，確有在94年出版，惟並無證據足資證明
    ，茶山出版社業已通告解除合同。則在告訴人與茶山出版社
    合約終止日即95年7月5日前翻譯出版上開六本書籍，尚難認
    告訴人即無出版發行權。被告自不能以告訴人與原著作茶山
    出版社之合同，有此經通告解除合同之約定，即認告訴人違
    約而喪失出版權，此部分被告所辯非有理由。
(三)、另被告於偵查中已供承「李昌鎬兒童圍棋系列3初級上」印
    有600本及未據告訴之「兒童圍棋階梯講義」4000本（見臺
    灣臺北地方法院檢察署95年度偵字第1180號偵卷第90頁），
    並以90元賣出共3千多本（含未據告訴之「兒童圍棋階梯講
    義」）一事（見臺灣臺北地方法院檢察署95年度偵字第1180
    號偵卷第96頁），且另供以共同重製上開「李昌鎬兒童圍棋
    系列3初級上」及未據告訴「第一感測驗1」、「兒童圍棋階
    段講義1」、「兒童圍棋階段講義2」四本圍棋叢書之成品共
    1萬4000本左右，每本售出單價80元，獲利20元，至今售出
    約8,000本，約獲利10萬元左右等語（見臺灣板橋地方法院
    檢察署95年度他字第2428號偵卷第23-24頁）。參以卷附世
    偉打字印刷有限公司94年11月24日送貨單（見臺灣臺北地方
    法院檢察署95年度偵字第1180號偵卷第32頁），載有李昌鎬
    圍棋系列初級（上），547本（已取走60本），李昌鎬圍棋
    系列初級（下），515本（已取走60本），李昌鎬圍棋系列
    中級（上），521本（已取走60本），李昌鎬圍棋系列中級
    （下），455本（已取走60本），共2038本；卷附世偉打字
    印刷有限公司94年11月30日送貨單（同上偵卷第33頁）記載
    圍棋輕鬆入門上、下，各50本；卷附世偉打字印刷有限公司
    94年12月17日送貨單（同上偵卷第34頁）載以李昌鎬初級上
    163本×15＝2445，李昌鎬初級下164本×15＝2460本，輕鬆
    學圍棋上，162本×15＝2430本等節，以此推算被告重製販
    賣告訴人之書籍，平均賣出至少約2000本，共10種每本獲利
    20元共獲利至少40萬。甚至被告丙○○自承經警搜索後仍繼
    續販售至95年1月中旬等語（同上偵卷第95頁），被告之辯
    護人於原審辯稱被告重製後尚未賣出云云，要屬誤認。
(四)、按刑法上所謂常業犯，指反覆以同種類行為為目的之社會活
    動之職業性犯罪而言，至於犯罪所得之多寡，是否恃此犯罪
    為唯一之謀生職業，則非所問，縱令兼有其他職業，仍無礙
    於該常業犯罪之成立（最高法院85年度台上字第510號判例
    意旨可資參照）。本件被告擅自整本自第1頁迄最末頁，甚
    至版權頁亦重製凡異公司之出版而據以販售侵害告訴人著作
    財產權之書籍，自93年3月間起至95年1月中旬止，販賣數量
    龐大之書籍，已具職業性規模，堪認係反覆以同種類行為為
    目的之社會活動且恃以維生，應係常業犯無誤。
(五)、綜上所述，被告擅自重製並販售且行使偽造私文書之犯行，
    灼然已明。其所辯要屬避重就輕之詞，顯不足採。本件事證
    明確，被告犯行洵堪認定，應依法論科。
三、按刑法於94年1月7日修正、94年2月2日公布，並於95年7月1
    日施行，而行為後法律有變更者，適用行為時之法律。但行
    為後之法律有利於行為人者，適用最有利於行為人之法律，
    刑法第2條第1項定有明文。
(一)、按著作權法於95年5月20日修正公布，自95年7月1日起施行
    ，已刪除原第94條關於常業犯之規定。而刪除前之著作權法
    第94條第1項規定，以犯第91條第1項、第2項、第91條之1、
    第92條或第93條之罪為常業者，處1年以上7年以下有期徒刑
    ，得併科新臺幣30萬元以上300萬元以下罰金。依裁判時著
    作權法既已刪除常業犯之規定，則被告所犯即應以違犯著作
    權法第91條第2項、第91條之1第2項之規定依數罪併罰之規
    定分論併罰。此刪除雖非犯罪構成要件之變更，但顯已影響
    行為人刑罰之法律效果，自屬法律有變更，仍以行為時法較
    有利於行為人。經比較新舊法結果，依刑法第2條第1項前段
    ，即應適用行為時之著作權法第94條第1項之規定。
(二)、本章之罪，須告訴乃論。但犯第91條第3項、第91條之1第3
    項及第94條之罪，不在此限。95年7月1日修正前之著作權法
    第100條定明文。而修正後之同法第100條規定「本章之罪，
    須告訴乃論。但犯第91條第3項及第91條之1第3項之罪，不
    在此限。」，因常業犯業已刪除，始將常業犯之非告訴乃論
    要件亦併刪除，比較修法前後之結果，若適用裁判時法，因
    本件論罪部分，告訴人之告訴權均為合法行使，亦不得為不
    受理判決，而仍非有利被告丙○○，就訴追條件，即逕適用
    行為時法。
(三)、刑法第28條共犯規定，雖將舊法之「實施」修正為「實行」
    ，其中「實施」一語，涵蓋陰謀、預備、著手及實行之概念
    在內，其範圍較廣；而「實行」則著重於直接從事構成犯罪
    事實之行為，其範圍較狹；二者之意義及範圍固有不同，但
    對於本件被告丙○○之犯行，刑法第28條之修正內容，對於
    被告丙○○並無刑罰輕重之影響，應無適用修正後刑法第二
    條第一項規定比較新舊法適用之問題（最高法院95年台上字
    第5598號判決意旨參照）。
(四)、查被告丙○○行為後，刑法第55條牽連犯之規定亦於95年7
    月1日刪除。本件被告丙○○所犯上開修正前著作權法第94
    條第1項、刑法第216條行使同法第210條之偽造私文書等罪
    具有牽連犯之關係，依修正前即行為時之規定，應從一重之
    修正前著作權法第94條第1項之罪處斷；依修正後之刑法既
    已刪除牽連犯之規定，則所犯上述各罪應依數罪併罰之規定
    分論併罰。比較新舊法之規定，修正後之規定並非較有利於
    被告，依刑法第2條第1項之規定，應適用行為時之法律。
(五)、刑法第56條連續犯之規定，業經刪除，被告丙○○所犯行使
    偽造私文書應依修正後之數罪併罰之規定分論併罰，此刪除
    雖非犯罪構成要件之變更，但顯已影響行為人刑罰之法律效
    果，自屬法律有變更，仍應比較新舊法之規定。是比較結果
    ，修正後之規定並非較有利於被告。（最高法院95年第8次
    刑事庭會議決議參照）。綜此比較刑法修正前後規定結果，
    修正後之刑法規定未較修正前規定有利於被告丙○○，乃依
    修正前刑法之規定論處。
四、核被告丙○○所為，意圖銷售擅自重製書籍，進而販售重製
    之書籍，係犯修正前著作權法第94條第1項之罪名。行使偽
    造告訴人名義之版權頁文書部分，犯有刑法第216條、第210
    條之行使偽造私文書罪。公訴人於原審審理中未慮及上開著
    作權法之常業犯新舊法修正比較結果，陳稱變更起訴法條為
    著作權法第91條第2項及第91條之1第2項之罪名，稍有未洽
    （見原審卷2第43頁），起訴法條應予再變更為原起訴之法
    條。被告丙○○與陳玠均、許裕基及沈黃貴琴間就上開犯行
    ，有犯意聯絡、行為分擔，均為共同正犯。渠等所犯以意圖
    銷售而以重製之方法侵害他人之著作財產權為常業罪及明知
    為侵害著作權之物而散布之常業罪，其性質上屬多數行為之
    集合犯，法律上擬制為一罪，應擇其重者論以修正前之著作
    權法第94條第1項之意圖銷售而以重製之方法侵害他人之著
    作財產權為常業罪（參照最高法院92年度臺上字第2890號判
    決意旨）。復按被告丙○○出賣散布重製他人著作之行為，
    當吸收於擅自重製行為之中，自應專依重製之規定處罰（最
    高法院92年度臺上字第1425號判決參照）。被告先後多次行
    使偽造私文書犯行，時間緊接，所犯構成要件相同之罪名，
    顯係基於概括犯意反覆為之，應依修正前刑法第56條連續犯
    之規定論以一罪，並加重其刑。又被告所犯連續行使偽造私
    文書罪與修正前之著作權法第94條第1項以意圖銷售而以擅
    自重製之方法侵害他人之著作財產權為常業罪二罪間，有方
    法、目的之牽連犯關係，依修正前刑法第55條牽連犯之規定
    ，應從一重論以修正前之著作權法第94條第1項之罪處斷。
    起訴事實雖未就被告丙○○有行使偽造告訴人凡異公司之出
    版者之事實，惟因該事實與起訴之事實有牽連犯裁判上一罪
    之關係，為裁判上一罪關係，為起訴效力所及，本院自得併
    予審理。至於告訴人具狀陳稱，被告丙○○亦侵害其製版權
    云云，惟查著作權法於79條、80條有關於製版權之保護規定
    ，然並無罰則。從而即難再論被告丙○○侵害告訴人之製版
    權。
五、原審以被告丙○○事證明確，予以論罪科刑，固無不合。惟
    原判決就就附表編號4、5、7部分被告之犯行，告訴人並
    未有合法之著作權，詳如下述，則原判決亦論被告丙○○此
    部分亦侵害告訴人之著作權，即有未合。復論被告其出售
    散布之低度行為則應為重製盜版光碟片之高度行為所吸收，
    被告以犯修正前之著作權法第91條之1第2項罪為常業之低度
    行為，應為以犯同法第91條第2項之罪為常業之高度行為所
    吸收，均不另論罪。此段所謂「重製盜版光碟云云」與被告
    丙○○犯行無涉，亦有誤載之說明，亦有未洽。被告丙○○之犯行在96年4月24日之前，原判決未及適用96年7月16日
    制定施行之中華民國96年罪犯減刑條例第2條第1項第3款、
    第7條之規定，減其宣告刑2分之1，亦有未洽。公訴人以被
    告丙○○為求牟利而重製，進而出售告訴人之書籍，且矢口
    否認犯行，未與告訴人達成和解等情，原審量處有期徒刑1
    年2月，有過輕之虞。惟本院認：被告丙○○於本院審理時
    均坦承有重製及銷售告訴人出版之附表1、2、3、6、8至13
    之書籍，僅抗辯附表8至13之書籍，告訴人未按照其與原著
    作人茶山出版社約定之時間出版云云，其犯後態度亦非飾詞
    卸責。再刑之量定乃事實審法院之職權，苟在法定刑範圍量
    定，乃適法之行使，實難指有過輕之虞。而被告丙○○上訴
    指附表8至13之書籍，告訴人未依與茶山出版社約定之時間
    出版，其亦無合法之著作權云云，並不足取，已如前述，此
    部分上訴並無理由。惟原判決既有上揭可議之處，即屬無可
    維持，應予撤銷改判。爰審酌被告為圖私利，罔顧他人著作
    財產權恣意重製販賣，破壞智慧財產權，犯案時間長達近1
    年，獲利非淺，犯罪規模龐大，情節重大，惟犯後均能坦承
    部分犯行，及被告丙○○於本案犯罪中主導之地位等一切情
    狀，量處如主文第二項所示之刑。被告丙○○犯行在96年4
    月24日之前，應依96年7月16日制定施行之中華民國96年罪
    犯減刑條例第2條第1項第3款、第7條之規定，減其宣告刑2
    分之1，如主文第二項所示。扣案之李昌鎬兒童圍棋系列3初
    級上」2本、「李昌鎬兒童圍棋系列3初級上」封面850張、
    「李昌鎬兒童圍棋系列3初級1」之製版底片1捲及「李昌鎬
    兒童圍棋系列3初級1」、「李昌鎬兒童圍棋系列3初級2」、
    「李昌鎬兒童圍棋系列3初級3」之封面1張，依修正前著作
    權法第98條，不以屬於犯人者為限，均宣告沒收。
六、移送併案審理（臺灣板橋地方法院檢察署95年度偵字第2518
    8號）部分，與本案前揭經論罪科刑部分，有常業犯之實質
    上一罪關係，為起訴效力所及，本院自得併予審究，附此敘
    明。
七、公訴意旨另認：被告丙○○另行重製並販售告訴人享有韓國
    圍棋書院合法授權而出版發行之「曹薰鉉中盤戰略—打入篇
    」、「曹薰鉉中盤戰略—攻擊篇」、「曹薰鉉棋力自測（初
    級上冊）」三書（即附表編號4、5、7），此部分亦涉犯有
    95年7月1日修正施行前著作權法第94條第1項、刑法第216條
    行使同法第210條之偽造私文書罪嫌云云。經查：告訴代理
    人固於原審提出上開三書籍之圖書出版合同書及附件，載明
    上開三書籍著作財產權人韓國圍棋書院授權告訴人於台灣地
    區以繁體中文出版之專屬授權，並經韓國公證人公證且經我
    國駐韓國代表處認證一節，有上開合同書公證書及認證書附
    原審卷可查。惟上開合同書載明告訴人與韓國圍棋書院所訂
    立授權之日期為（2005年）即94年12月6日；而告訴人所出
    版之附表編號4：曹薰鉉中盤戰略打入篇、編號5曹薰鉉中盤
    戰略攻擊篇、編號7曹薰鉉棋力自測，三本書之發行日期依
    序為91年11月初版、91年11月初版、91年1月初版（見本院
    卷第43頁至48頁）。而證人即告訴人甲○○亦於原審具結證
    稱：「問：理藝出版社有無經韓國棋院授權來翻譯出版？」
    「答：我去韓國棋院找他們，他們內部原因，我去了很多趟
    ，都沒有簽到翻譯合約」（見原審卷二第47頁反面、第48頁
    ）。再卷附世偉公司之送貨單日期分別為94年11月24日、94
    年11月30日、94年12月17日，而世偉公司之工廠負責人丁○○於95年1月2日即被查獲；再94年12月17日之送貨單並無上
    開三本書，亦見該三本書籍早於94年12月17日即已裝定妥當
    ，則被告丙○○所重製該三本書籍時，告訴人翻譯出版該三
    本書籍之日期，尚在其向韓國圍棋書院取得授權之前，從而
    被告重製該三本書籍，難謂告訴人有合法之著作權。惟公訴
    人起訴意旨認此部分與上開論罪部分即修正施行前著作權法
    第94條第1項之常業罪及刑法第216條行使第210條偽造私文
    書罪依序有常業犯實質上一罪及連續犯裁判上一罪之關係，
    即毋庸另為無罪之諭知。
八、起訴書認被告丙○○亦就「兒童圍棋階梯講義1」封面部分
    ，以及移送併辦就「第一感測驗1」、「兒童圍棋階段講義1
    」、「兒童圍棋階段講義2」之製版底片，「兒童圍棋階梯
    講義1」、「兒童圍棋階梯講義2」、「武宮流三連星必勝法
    」及「圍棋中國流必勝法」封面等，亦涉犯著作權法第91條
    之1第2項、第91條第2項之連續犯云云。但查上開書籍告訴
    人並未擁有著作財產權，已經告訴代理人於原審審理中證述
    甚詳，並有告訴人提出之「根據被告丙○○之印書製版廠許
    裕基交來之記載，齊某觸犯著作權法書籍共13種」資料明細
    附原審卷可憑（見原審卷一第103-2頁），而檢察官亦無舉
    證據證明被告如何未經各該書籍著作財產權人之同意或授權
    而擅自重製販售，惟因檢察官認此部分與論罪科刑部分為修
    正前刑法連續犯之裁判上一罪關係，故「兒童圍棋階梯講義
    1」封面部分，不另為不受理判決之諭知；移送併辦之「第
    一感測驗1」、「兒童圍棋階段講義1」、「兒童圍棋階段講
    義2」之製版底片，「兒童圍棋階梯講義1」、「兒童圍棋階
    梯講義2」、「武宮流三連星必勝法」及「圍棋中國流必勝
    法」封面部分，則退回臺灣板橋地方法院檢察署。而扣案兒
    童圍棋階梯講義一封面3500張，以及「第一感測驗1」、「
    兒童圍棋階段講義1」、「兒童圍棋階段講義2」之製版底片
    各1捲，「兒童圍棋階段講義1」、「兒童圍棋階段講義2 」
    、「武宮流三連星必勝法」及「圍棋中國流必勝法」封面，
    均應由移案機關依法處置。
貳、其他上訴駁回部分（即丁○○、乙○○無罪部分）
一、公訴意旨以被告即世偉打字印刷有限公司（下稱世偉公司）
    負責人丁○○，及世偉公司工廠負責人乙○○等2人，夥同
    被告丙○○意圖銷售，連續自民國93年年底起，至95月1月
    中旬止，以一本書新台幣（下同）60餘元之價格，由被告丙○○委託被告丁○○及乙○○，在世偉公司位於臺北市○○
    區○○街185巷85號1樓之工廠，非法大量重製、翻印並裝訂
    前揭書籍，待印刷裝訂完成後，復由被告丙○○以每本80元
    、90元不等之價格，向不特定人對外販售，並以之為常業。
    嗣於95年1月2日下午2時30分許，警方持臺灣臺北地方法院
    搜索票，前往上開處所執行搜索，並扣得「李昌鎬兒童圍棋
    系列三初級（上）」半成品2本、「李昌鎬兒童圍棋系列三
    初級（上）」封面850張、「兒童圍棋階梯講義一」封面350
    0張、世偉公司送貨單3張、九隆紙器有限公司加工送貨單1
    張，始知前情。因認被告丁○○、乙○○涉犯著作權法第94
    條第1項非法重製侵害他人著作權常業罪。
二、按犯罪事實應依證據認定之，無證據不得推定其犯罪事實。
    不能證明被告犯罪者，應諭知無罪之判決。刑事訴訟法第15
    4條第2項、第301條第1項分別定有明文。事實之認定，應憑
    證據，如未能發現相當證據，或證據不足以證明，自不能以
    推測或擬制之方法，以為裁判基礎，最高法院著有40年台上
    字第86號判例可資參照。至告訴人之指訴，係以使被告受刑
    事訴追為目的，是以告訴人之指訴為證據方法，除其指訴須
    無瑕疵，且應有查與事實相符之佐證，始得資為判決之基礎
    ，亦經最高法院著有52年台上字第1300號及61年台上字第30
    99號判例可資參照。而所謂無瑕疵，係指被害人所為不利被
    告之陳述，與社會上一般生活經驗或卷存其他客觀事實並無
    矛盾而言；另所謂就其他方面調查認與事實相符，非僅以所
    援用之旁證足以證明被害結果為已足，尤須綜合一切積極佐
    證，除認定被告確為加害人之可能外，在推理上無從另為其
    他合理原因之假設，有一不合於此，即不能以被害人之陳述
    作為論斷之證據。
三、公訴人認被告丁○○、乙○○二人涉有前開犯嫌，無非係以
    同案被告丙○○之自白、告訴代理人甲○○之指訴、授權書
    、現場照片20幀及扣案物，資為論據。
四、訊據被告丁○○、乙○○二人，均堅詞否認有何侵害著作權
    犯行，均辯稱：僅負責裝訂，並無印刷，且不知係侵害著作
    權之物等語。經查：本案擅自重製書籍流程，係由證人陳玠
    均自被告丙○○處取得書籍後交由證人許裕基照相製版，後
    由證人陳玠均負責印刷，將封面交被告沈黃貴琴上光，再全
    數交由世偉公司裝訂一事，業經證人陳玠均於原審審理中結
    證詳實（見原審95年10月4日審判筆錄）。告訴代理人甲○○亦於原審審理中結證稱：搜索世偉公司工廠當時僅發現裝
    訂機械，並無印刷機械，世偉公司是做裝訂的等語（見原審
    卷2第46、48頁）。被告丙○○於偵查中供以：一開始並不
    知世偉公司是獨自完成，或分包給其他公司，且發現世偉公
    司大部分在作裝訂，但成書是直接至世偉公司取得等情（見
    臺灣臺北地方法院檢察署95年度偵字第1180號偵卷第100頁
    ），且證人陳玠均亦證以經常通知被告丙○○至世偉公司取
    貨等語（見原審95年10月4日審判筆錄），可見世偉公司應
    係負責裝訂無誤，被告丙○○諒係至世偉公司取得成書，而
    直接認定世偉公司亦負責印刷，自不能執之為不利被告丁○○、乙○○二人之事實認定。準此，被告二人負責書籍之裝
    訂，僅就已印妥之散裝書頁集裝成冊，豈能盡知委裝者之權
    利來源，倘苛求其二人必須一一要求委裝者提供著作權權利
    來源證明，既罔顧交易常習，是尚難逕論被告二人客觀上裝
    訂之工作，主觀上即有與被告丙○○共同犯意聯絡可言。殊
    不能以告訴人臆測之指述，遽以上開罪名相繩。
五、公訴人循告訴人之請求上訴意旨以：
(一)、若丁○○、乙○○係將印妥之散裝書頁集裝成冊，則何以取
    一本高達60餘元之費用？該60餘元顯包括重製、翻印及裝訂
    費用云云。經查：
、丁○○、乙○○二人之世偉打字印刷有限公司名片，均載明
    所營業項目為「精裝、膠裝、騎馬釘、文件迅速。」（見95
    年度偵字第1180號卷第32、33頁），依該二紙名片，均載係
    裝訂業務，未見被告二人有經營印刷之業務。至於名片上所
    載之世偉打字印刷有限公司，據丁○○於偵查中所供，係30
    多年前即以此名稱申請登記，但1、20年前只有裝訂等語（
    見同上卷第71頁）。是丁○○、乙○○二人於94年間當無經
    營印刷業務。本院以被告二人之名片將該公司登記之全衙登
    載出來，衡情應係客戶往來，開具發票之便，尚難以該公司
    之名稱有印刷二字，即認丙○○係委由丁○○、乙○○印刷
    本案之重製書籍。
、再就扣得之送貨單（同上開偵查卷頁數），亦均無裝訂費用
    之記載。而陳玠均於警詢中供稱，印刷成本每本單價約32元
    （見95年度他字第2428號卷第30頁），亦非每本60元。則丙○○於原審準備程序所供，請丁○○的世偉公司印書，一本
    60元印（見原審卷一第91頁反面）。而證人陳玠均於原審所
    證，裝訂好時，由我送給丙○○，但忙時我會請丙○○到世
    偉裝訂廠拿等語（見原審卷第50頁）。互稽之即有可能因丙○○誤認在丁○○、乙○○二人處取得印妥之重製書本，始
    有誤會而致有該供陳，給丁○○60元印云云；然同時丙○○
    於原審準備程序亦供稱，其請丁○○公司負責裝訂，印的公
    司叫昌泰公司，業務員姓陳，他們本身有工廠等語（見同卷
    頁）。況告訴代理人至案發時丁○○、乙○○之工廠，亦無
    見到有印刷之機具，實難以由丙○○前後不一之供陳，即認
    本件係丁○○、乙○○二人印刷該重製之書籍。
(二)、公訴人又以：陳玠均將上光完成之封面及印刷完成之內頁送
    交世偉公司之丁○○、乙○○裝訂，而該封底均註明凡異公
    司編輯出版之版權頁，且丁○○、乙○○係從事印刷工作，
    對著作權之保護注意義務應較一般人高，要求被告丙○○提
    出授權書並非難事，原判決竟以要求委裝者提出來源證明，
    有違交易常習，顯與事實不符。本院認：書籍出版之過程，
    依前述各證人所證，需先製版、印刷、上光、再裝訂，需經
    數個步驟，而裝訂業務係最後之階段，則有各業者輾轉委任
    下游之成習，且大抵均係要求迅速交件（從上開丁○○、乙○○二人之名片即知），一般坊間交易之習慣，實難以輾轉
    要求最上手提出著作權之證明文件。此外，檢察官復未能舉
    以其他積極證據證明被告二人有何所指犯行，不能證明二人
    犯罪，揆諸首揭法條規定及判例意旨，則原判決為被告二人
    無罪判決之諭知，即無不合，公訴人上揭上訴論旨，並非可
    取，其上訴應予駁回。
據上論斷，應依刑事訴訟法第369條第1項前段、第364條、第368
條、299條第1項前段、第300條，修正前著作權法第94條第1項、
第98條，刑法第2條第1項前段、第11條、第28條、第21 6條、第
210條、修正前刑法第56條、第55條，中華民國96年罪犯減刑條
例第2條第1項第3款、第7條，判決如主文。
本案經檢察官呂文忠到庭執行職務。
中　　華　　民　　國　　96　　年　　9 　　月　　20　　日
　　　　　　　　　刑事第十四庭   審判長法　官　 陳志洋
                                       法  官   蔡聰明
                                       法  官   林秀鳳
以上正本證明與原本無異。
被告丙○○、檢察官如不服本判決應於收受送達後十日內向本院
提出上訴書狀，其未敘述上訴之理由者並得於提起上訴後十日內
向本院補提理由書（均須按他造當事人之人數附繕本）。
被告丁○○、乙○○不得上訴。
                                       書記官   高士童
中　　華　　民　　國　　96　　年　　9 　　月　　20　　日
附錄本案論罪科刑法條全文：
修正前著作權法第94條
以犯第91條第1項、第2項、第91條之1、第92條或第93條之罪為
常業者，處1年以上7年以下有期徒刑，得併科新臺幣30萬元以上
3百萬元以下罰金。
以犯第91條第3項之罪為常業者，處1年以上7年以下有期徒刑，
得併科新臺幣80萬元以上8百萬元以下罰金。
附表
┌──┬────────┬───┬──────────┐
│編號│凡異出版社書名  │ 合約 │版權合約之書名      │
│    │                │ 編號 │授權人              │
├──┼────────┼───┼──────────┤
│ 一 │按照格局行棋    │  B   │劉昌赫快速走出低手系│
│    │                │      │列                  │
│    │                │      │茶山出版社          │
├──┼────────┼───┼──────────┤
│ 二 │打好布局基礎    │  B   │劉昌赫快速走出低手系│
│    │                │      │列                  │
│    │                │      │茶山出版社          │
├──┼────────┼───┼──────────┤
│ 三 │輕鬆掌握定式    │  B   │劉昌赫快速走出低手系│
│    │                │      │列                  │
│    │                │      │茶山出版社          │
├──┼────────┼───┼──────────┤
│ 四 │曹薰鉉中盤戰略—│  C   │曹薰鉉中盤戰略（打入│
│    │打入篇          │      │篇）                │
│    │                │      │韓國圍棋書院        │
├──┼────────┼───┼──────────┤
│ 五 │曹薰鉉中盤戰略—│  C   │曹薰鉉中盤戰略（攻擊│
│    │攻擊篇          │      │篇）                │
│    │                │      │韓國圍棋書院        │
├──┼────────┼───┼──────────┤
│ 六 │李昌鎬快樂的試應│  B   │李昌鎬快樂的試應手  │
│    │手              │      │茶山出版社          │
├──┼────────┼───┼──────────┤
│ 七 │曹薰鉉棋力自測（│  C   │曹薰鉉棋力自測（初級│
│    │初級上冊）      │      │上冊）              │
│    │                │      │韓國圍棋書院        │
├──┼────────┼───┼──────────┤
│ 八 │李昌鎬兒童圍棋4 │  A   │圍棋基礎速成2卷     │
│    │初級（下）      │      │茶山出版社          │
│    │                │      │                    │
├──┼────────┼───┼──────────┤
│ 九 │李昌鎬兒童圍棋3 │  A   │圍棋基礎速成2卷     │
│    │初級（上）      │      │茶山出版社          │
│    │                │      │                    │
├──┼────────┼───┼──────────┤
│ 一 │李昌鎬兒童圍棋5 │  A   │中級圍棋速成2卷     │
│ ０ │初級（上）      │      │茶山出版社          │
│    │                │      │                    │
├──┼────────┼───┼──────────┤
│ 一 │李昌鎬兒童圍棋6 │  A   │中級圍棋速成2卷     │
│ 一 │初級（下）      │      │茶山出版社          │
│    │                │      │                    │
├──┼────────┼───┼──────────┤
│ 一 │李昌鎬兒童圍棋2 │  A   │輕鬆入門2卷         │
│ 二 │圍棋輕鬆入門（下│      │茶山出版社          │
│    │）              │      │                    │
├──┼────────┼───┼──────────┤
│ 一 │李昌鎬兒童圍棋1 │  A   │輕鬆入門2卷         │
│ 三 │圍棋輕鬆入門（上│      │茶山出版社          │
│    │）              │      │                    │
└──┴────────┴───┴──────────┘
